【裁判字號】    94,訴,765
【裁判日期】    950412
【裁判案由】    偽造有價證券
【裁判全文】
臺灣臺南地方法院刑事判決               94年度訴字第765號
公  訴  人  臺灣臺南地方法院檢察署檢察官
被      告  丁○○
指定辯護人  本院公設辯護人  甲○○
上列被告等因偽造有價證券案件，經檢察官提起公訴（九十四年
度偵字第五一三一號、第六八一一號）及移送併辦（九十四年度
偵字第七八二六號），本院判決如下：
    主  文
丁○○共同意圖供行使之用，而偽造有價證券，處有期徒刑參年
貳月。扣案鋅版（PS版）陸拾片、未切割之偽造百元大陸人民幣
成品肆百零貳大張、人民幣百元真鈔壹張、偽造百元人民幣成品
參張、偽造百元人民幣半成品伍張、偽造百元人民幣半成品捌拾
陸萬肆仟張、四色印刷機、微電腦自動裁紙機、鋅版校正機、打
包機、水車各壹臺、油墨伍拾捌罐、驗鈔用紫外線燈壹支、偽造
百元大陸人民幣瑕疵品壹箱均沒收。
    事  實
一、丁○○原從事水龍頭買賣，與戊○○（業經本院另行審結）
    在大陸結識而成為朋友，因戊○○從事印刷機器仲介買賣多
    年，亦會維修印刷機器，民國九十三年十一月十八日至二十
    日間至大陸時，受綽號「李董」之不詳姓名成年男子利誘，
    竟生意圖供行使之用之犯意，決意在臺灣地區偽造大陸人民
    幣，再運往大陸地區販賣謀利。戊○○並與「李董」協議如
    偽造人民幣成功，則每張面額一百元之偽造人民幣，得以人
    民幣三至四元之價格回售與「李董」。戊○○回國後，於同
    年十二月底、九十四年初與丁○○、丙○○（綽號「三刀」
    業經本院另行審結）、己○○（業經本院另行審結）等人共
    同基於意圖供行使之用之犯意聯絡，由丁○○負責開車載運
    偽造有價證券之相關機器、紙張或接送丙○○。丙○○、己○○則負責實際印製偽造人民幣，印製酬勞為每日新臺幣（
    下同）二千元。戊○○並許丁○○、丙○○、己○○三人於
    偽造人民幣成功賣出後，可以「吃紅」（即以不等比例朋分
    出賣偽造人民幣之所得財物）。渠等分工方式為：戊○○先
    於九十三年十二月間，購入中古四色印刷機置於戊○○以丁○○名義承租之彰化縣廠房維修，再與丁○○於同年十二月
    底，共同向不知情之「李」姓仲介商購買紙鈔專用紙張約六
    至八噸，「李」姓仲介商於九十四年二月初交貨，雙方約在
    國道一號高速公路彰化交流道會合，再由丁○○載戊○○共
    同引領送貨司機至彰化縣線西鄉德興村二十一號丁○○外祖
    父母之工廠藏放前揭紙張，繼再向綽號「阿平」之男子訂購
    偽造百元人民幣用之鋅版（PS版）。另於九十四年初起及同
    年三月中旬起，戊○○再依序分別找對印刷具有專門技能之
    丙○○、己○○二人，負責印製人民幣之工作，其中丙○○
    於九十四年一月至三月間，先多次北上彰化縣工廠調整機器
    用色檢視鋅版瑕疵、試印人民幣。嗣因彰化廠房房租太貴，
    戊○○無力負擔，且丙○○、己○○需不時北上，亦感不便
    ，遂於同年三月初，戊○○在臺南縣永康市○○○路三六五
    巷十號左邊，發現有合適之廠房出租，乃指示丁○○打電話
    向不知情之房東謝宗慶以每月租金二萬六千元、租賃期間自
    九十四年三月十五日起至九十五年三月十五日止，租得坐落
    臺南縣永康市○○段第八五０地號、第八五０之二地號等土
    地上搭建之廠房。俟同年三月中旬丁○○租好前揭廠房後，
    即與戊○○共同自行或僱用大型拖板車，陸續將前揭置於彰
    化縣之印刷機、電腦裁紙機、打包機、PS版、紙張、油墨等
    印製百元人民幣之機具設備、原料運入前述臺南縣永康市之
    廠房，再由戊○○、丙○○、己○○三人著手印製百元人民
    幣。嗣於九十四年四月十九日二十三時三十分許，為檢警機
    關至前揭臺南縣永康市廠房當場查獲戊○○、丙○○及己○○偽造人民幣犯行，並扣得偽造百元人民幣之鋅版（PS版）
    六十片、尚未切割之偽造百元人民幣成品四百零二大張（每
    大張印有二十七小張百元券，共計一百零八萬五千四百元）
    、人民幣百元真鈔一張、偽造百元人民幣成品三張、偽造百
    元人民幣半成品五張、偽造百元人民幣半成品約八千六百餘
    萬元（四個棧板）、及用於印製之四色印刷機、微電腦自動
    裁紙機、鋅版校正機、打包機、水車各一臺、油墨五十八罐
    、驗鈔用紫外線燈一支、偽造百元人民幣瑕疵品一箱等物，
    而查獲上情。
二、案經法務部調查局臺南縣調查站報告臺灣臺南地方法院檢察
    署檢察官偵查起訴。
    理  由
壹、本院得心證之理由：
一、按刑事審判上之共同被告，係為訴訟經濟等原因，由檢察官
    或自訴人合併或追加起訴，或由法院合併審判所形成，其間
    各別被告及犯罪事實仍獨立存在。故共同被告對其他共同被
    告之案件而言，為被告以外之第三人，本質上屬於證人。另
    按不論證人或本質上屬於證人之共同被告，其於警詢中之陳
    述，亦均無具結之規定，故依刑事訴訟法第一百五十八條之
    三、第一百五十九條之五第二項規定，如被告對共同被告於
    警詢中之供述，知有第一百五十九條第一項不得為證據之情
    形，而未於言詞辯論終結前聲明異議者，仍有證據能力，故
    共同被告己○○警詢中之供述，非無證據能力。又按偵查犯
    罪機關依法定程序監聽之錄音，如已踐行調查證據程序，固
    非不  可採為認定犯罪事實之基礎，此觀刑事訴訟法第一百
    六十五條之一第二項之規定自明。又監聽錄音製作之譯文，
    雖為偵查犯罪機關單方面製作，為該監聽電話錄音之「派生
    證據」，然本質上亦屬傳聞證據之一種（譯文製作人於法庭
    外依其感官所製作之書面）。查本件卷附被告與其他三名共
    同被告共謀及偽造大陸人民幣期間相互聯絡、討論印製細節
    等情之監聽譯文，業經本院提示調查，被告復未爭執譯文之
    真正時，同理亦有證據能力，合先敘明。
二、查被告丁○○如何於上揭時地，因共同被告戊○○經濟困頓
    ，告知欲鋌而走險印製人民幣謀利，邀丁○○入夥許以好處
    後，二人乃謀議並分工偽造大陸人民幣，其中被告丁○○如
    何於戊○○向不知情之「李」姓仲介商購買紙鈔專用紙張約
    六至八噸後，由丁○○載戊○○共同引領送貨司機至彰化縣
    線西鄉德興村二十一號丁○○外祖父母之工廠藏放前揭紙張
    ，並自台中載丙○○前往彰化試印製，嗣於同年三月初，
    戊○○再指示丁○○向不知情之房東謝宗慶承租得坐落臺南
    縣永康市○○段第八五０地號、第八五０之二地號上之廠房
    後，丁○○即與戊○○共同自行或僱用大型拖板車，陸續將
    前揭置於彰化縣之印刷機、電腦裁紙機、打包機、PS版、紙
    張、油墨等印製百元人民幣之機具設備、原料運入前述臺南
    縣永康市之廠房內，再由戊○○、丙○○、己○○三人著手
    印製百元人民幣等情，業據共同被告戊○○於九十四年四月
    二日、九十四年五月五日偵查中及本院九十五年三月二十九
    日審理時結證在卷，核與丁○○於九十四年五月二十七日調
    查局人員及同日檢察官訊問中供承：「（你承租臺南縣永
    康市○○段八五０地號土地上之廠房作何用途？）我承租該
    廠房並不是我自己要用的，當初戊○○叫我承租該廠房就是
    要將原來放在彰化的印刷機搬移過來，該彰化工廠也是戊○○用我的名義承租的機器置放在彰化時，戊○○有找綽號『
    三多』（即丙○○）的印刷師傅前去修即是印人民幣偽鈔，
    我當時就知道戊○○要印製人民幣銷售牟利，後來因彰化工
    廠租金太貴，而且戊○○找的印刷師傅也是在台南，所以才
    計劃在台南承租廠房，將印刷機搬移下來印製，並由我出面
    承租廠房」、「（你承租臺南之廠房後，有無協助載其他東
    西到該廠房？）我有載打包機及紙張到工廠」、「（你何時
    開始知悉戊○○在印人民幣？）九十四年二月間我在彰化時
    ，我就知道戊○○在印人民幣了，因為當時有印出人民幣之
    半成品，我曾見過」、「（你與戊○○購買紙張的過程，是
    何人連絡的？）該印製人民幣的紙張是在九十三年十二月底
    透過朋友介紹向一位住在草屯的李姓仲介商購買的，第一次
    接洽時是戊○○和我一起去，隔天戊○○就叫我拿貨款到草
    屯給李姓仲介商，在交貨前戊○○多次交代我聯繫李姓仲介
    商，一直到九十四年二月初過年前幾天才交貨，但細節都是
    戊○○在連繫的」、「（該批紙張交貨過程為何？）該批紙
    張要交貨時是約在彰化交流道，由我載戊○○去帶領貨車司
    機將紙到彰化縣線西鄉德興村二一號我外祖父母的工廠置放
    ，後來戊○○又叫我將紙張載到臺南之廠房去」、「（你前
    揭供稱有載運紙張到永康市你承租的工廠內，是否從該處載
    運過去？）是的，是戊○○叫我載運紙張過去永康工廠，該
    紙張即是前揭購買置放在外祖父母的工廠的紙張」、「（你
    跟戊○○購買之紙張數量若干？）大約六噸多，詳細數量我
    不清楚」「（戊○○印製人民幣的ＰＳ版（鋅版）向何人購
    買？）戊○○是跟何人買的，我不知道，九十四年二月過完
    年後，戊○○叫我去在台中市綽號『阿平』之男子拿」、「
    （戊○○找「三多」到彰化工廠維修機器及試印人民幣，你
    有無共同前往？）是的，『三多』有幾次到彰化工廠維修機
    器及試印人民幣，『三多』搭車中朝馬車站，戊○○會聯絡
    我過去載「三多」過去彰化工廠，因為我對印刷外行，所以
    我載他們過去工廠後，我有時會先離開，但有一次，我看他
    們試一面之人民幣，我有看到」、「（你前揭與戊○○接洽
    購買紙張、拿鋅版、維修機器、承租廠房、載運打包機、紙
    張等，戊○○有無給你好處？）戊○○有答應我事後要給我
    好處，但後來就被查獲，到目前為止戊○○並未給我任何酬
    勞」等語相符。
三、另查扣案之之四色印刷機係用以印製大陸人民幣、微電腦自
    動裁紙機用來裁切紙張及預備在人民幣印妥之時用來裁切之
    用、鋅版校正機用以在印製過程中修版之用、打包機用在偽
    鈔裁切之後裝箱打包之用、水車將水汲取供印刷機之用、鋅
    板六十張用以印製偽造大陸人民幣之用、油墨五十八罐用以
    調色供印製偽造人民幣之用、紫外線燈一支用來檢驗真鈔有
    何防偽措施，供印製偽鈔時參考、百元人民幣真鈔壹張係供
    印製偽造大陸人民幣時參考之用，其間並與丙○○印製，成
    品約有四百零二大張，每一大張有二十七小張，所以共計有
    一萬零八百五十四張百元大陸人民幣，並有另三張先行印製
    完成出供參考之用等情，業經被告黃義雄於九十四年四月二
    十日於法務部調查局臺南調查站時自白在卷。扣案鋅版（PS
    版）陸拾片、未切割之偽造百元大陸人民幣成品肆百零貳大
    張、人民幣百元真鈔壹張、偽造百元人民幣成品參張、偽造
    百元人民幣半成品伍張、偽造百元人民幣半成品捌拾陸萬肆
    仟張、四色印刷機、微電腦自動裁紙機、鋅版校正機、打包
    機、水車各壹臺、油墨伍拾捌罐、驗鈔用紫外線燈壹支、偽
    造百元大陸人民幣瑕疵品壹箱扣案可稽。
四、另被告與其他三名共同被告等人在共謀及偽造大陸人民幣期
    間相互聯絡、討論印製細節等情，亦有戊○○通訊監察譯文
    （偵卷九十四年警聲搜字第三四六號第五至十八頁）、丁○○通訊監察譯文（偵卷九十四年警聲搜字第三四六號第九至
    二十四頁）、丙○○通訊監察譯文（偵卷九十四年警聲搜字
    第三四六號第二十五至三十頁）存卷可參。
五、另查偽造有價證券（包括外國幣鈔）以完成其外形，有使人
    誤信為真物即足，不以完全與真品相同，幾可亂真，肉眼無
    法分辨其真偽為必要（參最高法院七十二年度台上字第五三
    八八號判決）。查扣案被告印製完成之成品四０二大張，每
    大張有二十七小張，而觀諸每小張其票面印有一百元之面額
    、發行編號、人物肖像、及相關文字、花紋等字樣、圖樣，
    並有防偽設計如隱藏式浮水印、金屬線，是已具備真正大陸
    人民幣之外形，已據本院當庭與扣案之真正之人民幣比對勘
    驗在卷，有二次勘驗筆錄在卷可稽。再查上開扣案之偽造大
    陸人民幣，其票面上亦無線條破損不齊、顏色落差過大，抑
    或於票面上印製使人一望即知非真正有價證券之如「玩具銀
    行」或「供．．之用」等相關文字，堪認偽造上開偽造大陸
    人民幣，如經持之以人使用，足使一般交易之相關人陷於錯
    誤而收受，故被告上開偽造大陸人民幣已達既遂之程度，應
    無疑問。
貳、被告抗辯不採納之理由：
一、被告雖於準備程序及審理時辯稱：伊僅是負責跑腿，整個過
    程有很多細節並不瞭解，戊○○方是主謀，其委託伊去載運
    東西和承租廠房，之後過來的細節我就不清楚，主要聯絡事
    項都是戊○○所為，戊○○之前告知伊要印禮券，後來伊發
    現他們在偽造大陸人民幣時，即與他們撇清關係，承租廠房
    本來是要作衛浴設備的倉庫用的，戊○○說廠房後面他要放
    他的機器，我發現他們有在燒東西，我會害怕，所以有叫他
    們要趕快把東西運走，並且不再與他們聯絡云云。然查被告
    應允共同被告戊○○給予好處，而自訂購偽造用紙、拿取Ｐ
    Ｓ版，嗣載送丙○○至彰化試試印人民幣，再於台南承租
    廠房，搬運機器南下，自始至終參與搬運、收受偽造人民幣
    之器械、原料等情，已如前述，顯與共同被告戊○○、丙○○及己○○就此偽造人民幣之犯行，有犯意聯絡及行為分擔
    。雖被告對印刷外行，而未能親自參與印製之行為，然因其
    上開參與搬運、收受偽造人民幣之器械、原料之行為，已足
    構成偽造有價證券之構成要件行為，自應論以偽造有價證券
    之共同正犯，其上開所辯僅跑腿、對細節不清楚，事後已與
    共同被告戊○○疏遠云云，並不足為免責之依據。
參、綜上所述，被告自白已與事實相符，復有扣案如主文欄所示
    之供偽造大陸人民幣之器械、原料及印製完成、未完成之大
    陸人民幣在卷以為補強證據，被告等人所辯復不足為其有利
    之認定，本案事證已臻明確，被告犯行足堪認定。
肆、論罪科刑
一、查人民幣在國內雖無流通力，但並不具有強制通用力，故均
    非屬通用貨幣，惟皆以財產權為其內容，且其權利之發生移
    轉或行使以占有該人民幣為要件，故屬有價證券（最高法院
    八十四年度台上字第八五二號判決可參）。核被告所為，係
    犯刑法第二百零一條第一項偽造有價證券罪。另按共同正犯
    之意思聯絡，原不以數人間直接發生者為限，即有間接之聯
    絡者，亦包括在內。如甲分別邀乙、丙犯罪，雖乙、丙間彼
    此並無直接之聯絡，亦無礙於其為共同正犯之成立（最高法
    院七十七年臺上字二一三五號判例意旨參照）。故本案雖先
    由被告戊○○與綽號「李董」之人共謀偽造大陸人民幣，嗣
    再由被告戊○○分別找共同被告丙○○、己○○及丁○○三
    人分別加入，仍無礙共同正犯之成立，故被告與共同被告戊○○、丙○○及己○○及綽號「李董」間之不詳姓名成年男
    子間，就前揭犯行，有犯意聯絡及行為分擔，為共同正犯。
    又被告先後偽造人民幣之犯行，係基於同一偽造有價證券犯
    意所為之接續動作，應僅論以一罪。爰審酌本案係由被告戊○○主謀，並由其出資購買機器原料，被告僅負責載運器械
    原料及承租廠房等非主要偽造之行為，另參酌被告等人偽造
    人民幣之數量等一切情狀，量處如主文所示之刑。扣案鋅版
    （PS版）陸拾片、四色印刷機、微電腦自動裁紙機、鋅版校
    正機、打包機、水車各壹臺、油墨伍拾捌罐、未切割之偽造
    百元大陸人民幣成品肆百零貳大張、偽造百元人民幣成品參
    張、偽造百元人民幣半成品伍張、偽造百元人民幣半成品捌
    拾陸萬肆仟張、偽造百元大陸人民幣瑕疵品壹箱均應依刑法
    第二百零五條不論是否屬於被告所有均應宣告沒收。另扣案
    之人民幣百元真鈔壹張、驗鈔用紫外線燈壹支為共同被告戊○○所有供犯罪所用之物，依正犯責任共同之法理，應依刑
    法第三十八條第一項第二款宣告沒收。
二、公訴人另案移送併辦部分（九十四年度偵字第七八二六號）
    ，與原起訴部分，犯罪事實同一，已經本院同加審酌如上，
    附此敘明。
據上論斷，應依刑事訴訟法第二百九十九條第一項前段，刑法第
二十八條、第二百零一條第一項、第二百零五條、第三十八條第
一項第二款，罰金罰鍰提高標準條例第一條前段，判決如主文。
本案經檢察官乙○○到庭執行職務。
中    華    民    國    95    年    4   月    12      日
                  刑事第五庭    審判長法  官  鄧希賢
                                      法  官  包梅真
                                      法  官  張銘晃
以上正本證明與原本無異。
如不服本判決，得於判決送達後十日內，向本院提出上訴狀。
                                      書記官  張宜柔
中    華    民    國    95    年    4   月    12      日
本判決論罪科刑法條：
刑法第二百零一條第一項：
意圖供行使之用，而偽造、變造公債票、公司股票或其他有價證
券者，處三年以上十年以下有期徒刑，得併三千元以下罰金。


司法院資訊處製作；財團法人民間司法改革基金會備份。
